臺灣新北地方法院民事裁定　　　　　110年度消債清字第170號

聲　請　人
即　債務人　林秋桂　

代　理　人　蔡宜芬律師（法扶律師）
上列當事人因消費者債務清理事件聲請清算，本院裁定如下：
    主  文
債務人林秋桂自民國110 年12月10日上午10時起開始清算程序。
命司法事務官進行本件清算程序。
    理  由
一、按本條例所稱消費者，指5 年內未從事營業活動或從事小規
    模營業活動之自然人；債務人不能清償債務或有不能清償之
    虞者，得依本條例所定更生或清算程序，清理其債務；債務
    人對於金融機構負債務者，在聲請更生或清算前，應向最大
    債權金融機構請求協商債務清償方案，或向其住、居所地之
    法院或鄉、鎮、市、區調解委員會聲請債務清理之調解，為
    消費者債務清理條例（下稱消債條例）第2 條第1 項、第3
    條、第151 條第1 項所明定。又法院開始清算程序之裁定，
    應載明其年、月、日、時，並即時發生效力；法院裁定開始
    清算程序後，得命司法事務官進行清算程序，必要時，得選
    任律師、會計師或其他適當之自然人或法人1 人為監督人或
    管理人，同條例第83條第1 項、第16條第1 項亦規定甚明。
二、本件聲請意旨略以：聲請人現擔任清潔工，每月收入約新臺
    幣（下同）2 萬0,298 元【計算式：（8,580 ＋25,906＋24
    ,649＋24,649＋22,762＋22,449＋22,800＋18,000＋15,600
    ＋25,200＋4,800 ＋25,995＋23,448＋24,722＋24,085＋23
    ,448＋21,068＋7,200 ）÷18＝20,298元，元以下四捨五入
    】，其名下除有1 筆不動產、存款1,423 元、2 份保險契約
    外，無任何財產，每月收入扣除個人基本生活費後，無法清
    償債務。又債務人無擔保或無優先權之債務總額為172 萬6,
    374 元未逾1,200 萬元，復未經法院裁定開始更生程序或許
    可和解或宣告破產，爰聲請清算等語。
三、經查：
  ㈠關於前置協商之要件：聲請人因無力清償債務，而與最大債
    權銀行即國泰世華商業銀行股份有限公司（下稱國泰世華銀
    行）調解，但因國泰世華銀行未提出方案而調解不成立，有
    財團法人金融聯合徵信中心查詢當事人綜合信用報告回覆書
    、調解不成立證明書（見本院110 年度司消債調字第322 號
    卷，下稱司消債調卷，第13-16 、139-140 頁）在卷可稽，
    堪可採認。
  ㈡關於聲請人之債務總額：聲請人陳報其無擔保或無優先權債
    務總額為172 萬6,374 元，惟經國泰世華銀行陳報，其全體
    債權金融機構債權額為214 萬2,816 元（見司消債調卷第13
    6 頁），其餘非金融機構陳報債權額合計138 萬79元（包含
    金陽信資產管理股份有限公司19萬6,034 元、匯誠第二資產
    管理股份有限公司12萬1,673 元、新光行銷股份有限公司24
    萬3,221 元、匯誠第一資產管理股份有限公司25萬4,716 元
    、良京實業股份有限公司56萬4,435 元，見司消債調卷第44
    至73、83至95、111 至134 頁），聲請人主張另有欠負非金
    融機構寶貿資產管理有限公司30萬元，業據債權人清冊（見
    司消債調卷第12頁、本院卷第21頁）為證，諒無故為虛偽陳
    述之必要，本院暫以上述金額之總和即382 萬2,895 元（計
    算式：2,142,816 ＋1,380,079 ＋300,000 ）為其債務總額
    最低額（因尚有非金融機構寶貿資產管理有限公司未陳報無
    法確定）。
  ㈢關於聲請人之財產及收入：聲請人名下除有1 筆位於嘉義縣
    東石鄉公告現值1 萬餘元之不動產、存款1,423 元、2 份保
    險契約外無任何財產乙節，有全國財產稅總歸戶財產查詢清
    單、台灣銀行台銀員林綜合存款存摺封面暨內頁、永豐銀行
    蘆洲分行一般活期儲蓄存款存摺封面暨內頁、中華郵政股份
    有限公司105 年1 月1 日至110 年9 月22日客戶歷史交易清
    單、中華民國人壽保險商業同業公會「保險業通報作業資訊
    系統」資料查詢結果回覆書及資料查詢結果表、集保戶往來
    參加人明細資料表、保管帳戶客戶餘額表、客戶存券異動明
    細表、投資人於各專戶無資料明細表、於清算交割銀行未開
    戶明細表、元大銀行嘉義分行綜合存款存摺封面暨內頁（見
    司消債調卷第17頁、本院卷第23頁）在卷可佐，應堪採信；
    依聲請人財政部北區國稅局107 、108 、109 年度綜合所得
    稅各類所得資料清單（見司消債調卷第18至19頁、本院卷第
    25至27頁），其於107 、108 年間收入均為0 元、於109 年
    間收入為11萬8,324 元，惟上開資料僅係作為報稅之用，依
    聲請人自承其曾任職皖美實業有限公司、聯嘉盟工程有限公
    司擔任清潔工，現擔任臨時清潔工，平均每月薪資收入為2
    萬298 元（計算式如前所述），有110 年3 月30日出具之收
    入切結書（見司消債調卷第20頁）、中華郵政股份有限公司
    105 年1 月1 日至110 年9 月22日客戶歷史交易清單、110
    年11月28日出具之收入切結書為證，並聲明陳述不實願依法
    受處罰，復經法律扶助基金會律師代理，聲請人應已明瞭陳
    述不實將遭受之不利益，且經本院核其勞工保險被保險人投
    保資料表（見司消債調卷第23至24頁），其所陳應屬實在，
    故本院暫以2 萬0,298 元列計其每月收入。
  ㈣關於聲請人之必要支出：聲請人陳稱其每月必要生活費用1
    萬8,720 元，固未提出單據，本院衡諸行政院衛生福利部所
    公布110 年度新北市平均每人每月生活之最低生活費為1 萬
    5,600 元、板橋地區之物價、聲請人之經濟及家庭生活狀況
    等情，聲請人之支出金額尚堪憑採。
  ㈤結算：聲請人以上開收入扣除必要支出後，每月有餘額1,57
    8 元（計算式：20,298－18,720）可供清償債務，若以每月
    以上開餘額1,578 元之8 成，分180 期零利率清償債務，總
    清償數額僅有22萬7,232 元，而聲請人現年68歲（42年出生
    ），除最大債權人外，尚有非金融機構之債權人得對其請求
    債權；其名下雖有1 筆不動產、存款1,423 元、2 份保險契
    約，然該不動產權利範圍變賣不易，公告現值亦僅1 萬餘元
    ，縱加計入存款、保單價值準備金，亦無一次性清償其債務
    之可能，考量聲請人所積欠債務之利息或違約金仍在增加中
    等情況，是以聲請人目前之財產與收支狀況，顯屬不能清償
    債務。
四、此外，復查無聲請人有消債條例第6 條第3 項、第8 條或第
    82條第2 項所定駁回清算聲請之事由存在。從而，聲請人聲
    請清算，洵屬有據，應予准許，並依前揭法律規定，命司法
    事務官進行本件清算程序，爰裁定如主文。
中　　華　　民　　國　 110　　年　　12　　月　　10　　日
                  民事第八庭    法　官　陳翠琪
正本係照原本作成。
本裁定不得抗告。
本裁定業已於110年12月10日上午10時公告。
中　　華　　民　　國　 110　　年　　12　　月　　10　　日
                                書記官　曾怡婷